【裁判字號】    97,交抗,1213
【裁判日期】    970930
【裁判案由】    違反道路交通管理處罰條例
【裁判全文】
臺灣高等法院交通事件裁定            97年度交抗字第1213號
                                    97年度交抗字第1214號
                                    97年度交抗字第1215號
                                    97年度交抗字第1216號
                                    97年度交抗字第1217號
                                    97年度交抗字第1218號
                                    97年度交抗字第1219號
                                    97年度交抗字第1220號
                                    97年度交抗字第1221號
                                    97年度交抗字第1222號
抗  告  人  交通部公路總局新竹區監理所桃園監理站
                    桃園縣桃園.
受處分  人  甲○○○○○○○○.
                    統一編號：.
上列抗告人因受處分人違反道路交通管理處罰條例案件，不服臺
灣桃園地方法院，中華民國97年8 月20日所為裁定（97年度交聲
字第544號、545號、546號、547號、548號、549號、550號、551
號、552號、553號）（原處分案號：交通部公路總局新竹區監理
所桃園監理站民國96年12月27日桃監裁罰字第裁52－ZBP012858
號、桃監裁罰字第裁52－ZBP012861號、桃監裁罰字第裁52－ZBP
012929號、桃監裁罰字第裁52－ZBP012936號、桃監裁罰字第裁
52－ZBP013048號、桃監裁罰字第裁52－ZBP013049號、桃監裁罰
字第裁52－ZBP013310號、桃監裁罰字第裁52－ZBP013311號、桃
監裁罰字第裁52－ZBP013545號、桃監裁罰字第裁52－ZBP013555
號），提起抗告，本院裁定如下：
    主  文
原裁定撤銷，發回臺灣桃園地方法院。
    理  由
一、原裁定意旨略以：受處分人甲○○○○○○○○所有之車牌
    號碼5806-MW 號自用小貨車，先後於附表所示時間、地點，
    行經高速公路電子收費車道時，因有「汽車行駛於應繳費之
    公路不依規定繳費 ( 卡片餘額不足、無e通機或其他問題、
    非正常交易)」 之違規，經遠通電收股份有限公司 (下稱遠
    通公司) 依「交通部臺灣區○道○○○路電子收費申裝及欠
    費追繳作業注意事項」規定，通知受處分人應於民國96年7
    月10日前補繳，受處分人未依期限補繳，經舉發機關即國道
    公路警察局第二警察隊楊梅分隊以受處分人有「汽車行駛於
    應繳費之公路不依規定繳費」行為，於96年10月5 日掣單舉
    發。受處分人於舉發違反道路交通管理事件通知單 (下稱舉
    發通知單)上所載應到案日期 (96年11月4 日)前提出申訴，
    經交通部公路總局新竹區監理所桃園監理站 (下稱原處分機
    關) 函請舉發機關調查後，仍認受處分人有前述違規行為，
    遂依道路交通管理處罰條例第27條第1 項規定，分別裁處受
    處分人罰鍰新台幣3 千元。惟依道路交通管理處罰條例第90
    條前段規定，違反道路交通管理處罰條例之行為，自行為成
    立之日起，逾3 個月不得舉發，觀諸附表所示違規時間，均
    在96年5月間，舉發機關遲至96年10月5日始掣單舉發，有各
    該舉發通知單及採證照片在卷可憑，足見舉發機關之舉發顯
    已逾越法定期間，依法不得舉發，因認原處分機關仍科以裁
    罰，顯有違誤，爰將原處分撤銷，改諭知甲○○○○○○○
    ○不罰云云。
二、抗告意旨略以：
  (一)針對行經高速公路收費站未依規定繳費應如何裁罰，交通部
    前於95年9 月21日以交路字第0950009048號函釋在案，函文
    說明二、說明三略以：「查汽車行駛於應繳費之公路，不依
    規定繳費者，處汽車所有人或駕駛人新台幣三千元以上六千
    元以下罰鍰，並追繳欠費，於道路交通管理處罰條例第27條
    已有明文，故行經高速公路收費站未依規定繳費，當可援依
    上開規定處罰並無疑義。... （略）汽車行經收費站未依指
    示車道過站而續有未依規定繳費之行為，當另有前揭說明同
    條例第27條規定處罰之適用」。惟不依規定繳費者，是否以
    駛經高速公路收費站未「當場」收取（含電子收費自動扣款
    ）通行費，即構成該條處罰要件，並以該通過收費站行為時
    間，為違規行為成立之日起算三個月舉發效期，法無明定。
    目前ETC 車道每月欠費數約三十餘萬筆，倘過站時未當場扣
    款成功，不經通知限期補繳，即逕以不依規定繳費予以舉發
    ，甚不合理，亦未能保障用路人之權益，恐引發執法爭議及
    巨大民怨，亦失政府推動ETC 政策「便捷行車、智慧交通、
    優質生活」之美意。
  (二)按道路交通管理處罰條例第90條規定：「違反本條例之行為
    ，自行為成立之日起；行為有連續或繼續之狀態者，自行為
    終了之日起，逾三個月不得舉發」。就ETC 之違規態樣，未
    申裝E通機誤闖ETC車道，過站時間為違規行為成立之日，本
    局依本條例第33條第3 項，行駛高速公路，於駛進收費站時
    ，未依標誌、標線指示行駛過站繳費，予舉發。另ETC 車道
    通行費未能當場扣款成功時（諸如IC卡餘額不足、非可歸責
    於用路人之E通機系統故障或非E通機申裝戶誤闖ETC 車道等
    因素），因車道為無人收費車道，無法當場即時繳費，依規
    費法第14條後段但書規定：「... 屬於各機關學校依法令規
    定通知繳納者，由業務主管機關訂定繳納期限」，故有「欠
    費追補繳期」供用路人於期限內依規定繳費之補繳機制，為
    前述規定之「行為有連續或繼續之狀態者」之適用，故欠費
    行為之「行為終了之日」為補繳期限終止日，法理甚明。本
    案針對欠費逾補繳期限仍未繳納之案件，依同條例第27條第
    l 項予以舉發，並以該補繳期限終止日之次日，為不依規定
    繳費違規行為成立之日，起算三個月舉發效期，應無疑義。
  (三)另查規費法第14條規定：「規費於繳費義務人申請辦理第7
    條各款事項或使用第8 條各款項目時徵收之。但依其性質係
    於完成申請辦理事項後，始予徵收者，或屬於各機關學校依
    法令規定通知繳納者，由業務主管機關訂定繳納期限」，據
    此，依公路法第24條第2 項授權訂定之「公路通行費徵收管
    理辦法」第15條與本局所訂「電子收費申裝及欠費追繳作業
    注意事項」第19點，均有依規費法第14條但書規定「依法令
    規定通知繳納者」訂定繳納期限。有「欠費追補繳期」供用
    路人於期限內依規定繳費之補繳機制，為前述規定「行為有
    連續或繼續之狀態者」之適用，故欠費行為之「行為終了之
    日」為補繳期限終止日，法理甚明。本案針對欠費逾補繳期
    限仍未繳納之案件，依同條例第27條第1 項予以舉發，並以
    該補繳期限終止日之次日，為不依規定繳費違規行為成立之
    日起算三個月舉發效期，應無疑義。另依臺灣高等法院97年
    度交抗字第800、802、803、804號裁定，均認同應先有「欠
    費追補繳期」供用路人於期限內依規定繳費之補繳機制，為
    前述規定「行為連續或繼續之狀態者」之適用，故欠費行為
    有關ETC 通行費逾期未繳，其舉發應以欠費補繳期限終止日
    之次日起，算至三個月內，就欠費之車輛使用人或車主，經
    通知後，仍未依期限補繳者，才視為拒繳行為，並依道路交
    通管理處罰條例第27條第l 項規定移送國道公路警察局舉發
    。
  (四)又按道路交通管理處罰條例關於使用費用繳納之規定，計有
    第27條第1 項，汽車行駛於應繳費之公路應繳納之通行費，
    及第56條第2 項，在道路收費停車處所停車應繳納之停車費
    ，二者均屬公法上金錢給付義務之性質，此觀之規費法第8
    條第1項第1款甚明。而於94年2月5日該條例第56條立法修正
    前，二者處罰型態同為「不依規定繳費者」，惟上開立法修
    正後，第56條第2 項處罰型態修正為「書面通知駕駛人於七
    日內補繳... 『逾期再不繳納』，揆諸其修正理由，原提案
    說明認「停車」本身不具規範違反性，且駕駛人往往疏忽未
    繳納該費用，是停車費繳交義務之違反，僅係公法上金錢給
    付義務之給付遲延，主張該條例原第56條第1 項第11款「在
    道路收費停車處所停車不依規定繳納」之處罰予以刪除，雖
    嗣後依黨團協商結果將其改列同條第2 項仍予處罰，惟參酌
    修正後之處罰型態改為「逾期再不繳納」，可認立法者認其
    規範違反性非於「停車未繳費」之行為，而係「經通知補繳
    後逾期仍未繳納」之行為。反觀同條例第27條第1項自86年1
    月22日迄今未予修正，著眼在於我國以往使用公路、橋樑、
    隧道或渡輪之收費均採人工收費方式，故駕駛人行駛於上開
    地點不依規定繳費，乃明知未繳費而強行通過收費處所之行
    為，難諉為疏忽所致；但邇來電子收費設備之採用，部分取
    代傳統人工收費方式，駕駛人於行駛前雖有注意票證餘額是
    否足敷繳費之義務，惟其駕駛過程中難以時刻觀察該票證餘
    額，且通過收費處所發覺餘額不足時，亦難有立即停止駕駛
    並補足餘額之機會，此於高速行駛之公路上尤其明顯，是若
    駕駛人行駛於採用電子收費設備之上開地點不依規定繳費，
    是否仍一致認定其確有不繳費之故意及具有規範違反性，已
    非無疑。據此，本於上開條例第27條第1 項汽車行駛於應繳
    費之公路應繳納之通行費及第56條第2 項在道路收費停車處
    所停車應繳納之停車費均屬公法上金錢給付義務之特質，於
    該條例第27條第1 項在非人工收費之電子設備收費情形，未
    及比照同條例第56條第2 項修正為「通知駕駛人補繳... 逾
    期再不繳納」前，仍應作相同之解釋，即認在行駛於應繳費
    並使用電子收費設備之上開處所此特殊情形下，該條例第27
    條第1 項之「不依規定繳費」應解釋為「經通知補繳後逾期
    仍未繳納」之行為。
  (五)又上開二種公法上金錢給付義務之給付遲延型態，本應適用
    規費法之相關規定予以徵收，道路交通管理處罰條例特別明
    文加以處罰，此乃立法者基於加強道路交通管理、維護交通
    秩序、確保交通安全所為之立法決定，非司法機關可得審查
    範圍，然非謂其費用之繳納可排除規費法相關規定之適用；
    是按規費法第2條第1項之規定，應適用公路法關於規費徵收
    之規定，復按依據公路法第24條第2 項之規定，授權交通部
    訂立之公路通行費徵收管理辦法及交通部臺灣區○道○○○
    路局電子收費申裝及欠費追繳作業注意事項第17點：「除第
    16點外，用路人可自行於規定期限內至指定地點繳納通行費
    及『欠費自動補繳作業處理費』，因系統因素致無法完成扣
    款交易者，不另收『欠費自繳作業處理費』」、「逾規定期
    限未繳納者，由本局查明車主資料後，交營運單位寄發『補
    繳通行費及作業處理費通知單』通知補繳通行費及『欠費通
    知補繳作業處理費』，因系統因素致無法完成扣款交易者，
    不另收『欠費通知補繳作業處理費』、「用路人應於通知單
    所列之繳費期內完成補繳程序，逾期未繳納則移送相關警察
    單位依法處理」，本件關於汽車行駛於應繳納通行費之國道
    高速公路未依規定繳納，應由營運單位即遠通電收股份有限
    公司寄發補繳通行費通知單通知駕駛人補繳通行費，逾期未
    繳納者，再移送警察單位依道路交通管理處罰條例第27條第
    1項規定依法舉發之。
  (六)同條例第90條創設舉發機關之舉發權時效之概念，且與處罰
    機關之裁處權時效同時併存，係為保障人民權益，且有督促
    舉發機關就交通秩序罰為迅速、及時之處理，不致因無時效
    之規定而導致人民將永久受到追訴處罰之不確定性，殊值贊
    同，然舉發權之行使，究需以舉發權之存在為前提，易言之
    ，需駕駛人有違反道路交通管理處罰條例之行為存在，警察
    機關方有舉發權應及時行使之義務發生。而道路交通管理處
    罰條例第27條第1 項之「不依規定繳費」在電子收費設備之
    情形係指「經通知補繳後逾期仍未繳納」，業經說明如前，
    是駕駛人在經通知補繳期限前，當事人是否有「汽車行駛於
    應繳費之公路不依規定繳費」之違規事實，仍屬不確定狀態
    ，警察機關尚無舉發權，是本件抗告人於補繳期限為96年7
    月10日屆滿後仍未補繳費用，其違規行為方屬成立，則舉發
    單位於96年10月5 日即三個月內開單舉發，並無違反交通管
    理處罰條例第90條之規定。反之，如認為本件當事人之違規
    行為成立日期不應解釋如上，倘若用路人故意遷移住址，可
    能導致營運單位無法在三個月內完成補費催繳程序，則當事
    人即利用該條例第90條規定作為不罰之理由，此應非該條例
    之本旨。是本案之舉發，依前所述方合於立法意旨，原審之
    裁定顯屬有誤。請撤銷原裁定，更為適當之裁定。
四、按汽車行駛於應繳費之公路、橋樑、隧道或輪渡，不依規定
    繳費者，處汽車所有人或駕駛人三千元以上六千元以下罰鍰
    ，並追繳欠費，道路交通管理處罰條例第27條第1 項定有明
    文。又違反道路交通管理處罰條例之行為，自行為成立之日
    起；行為有連續或繼續之狀態者，自行為終了之日起，逾三
    個月不得舉發，道路交通管理處罰條例第90條前段定有明文
    。揆諸其立法目的在避免法律關係遲不確定致生法秩序不安
    定之結果，並同時保障人民權益。經查：
  (一)受處分人所有前揭自用小客車，於附表所示之時、地，因有
    「汽車行駛於應繳費之公路不依規定繳費（卡片餘額不足）
    ）」之違規行為，原舉發機關乃於96年10月5 日製單舉發等
    情，為受處分人所不爭執，亦有該舉發違反道路交通管理事
    件通知單及所附採證照片附卷可稽，此部分之事實，應堪認
    定。
  (二)本案之通行費補繳通知單，經遠通公司交付臺灣郵局股份有
    限公司桃園郵局以附表所示之掛號信函，向受處分人設在桃
    園縣龜山鄉○○街38巷4號1樓之營利事業登記處所送達，於
    96年6 月28日由受處分人之陳嘉銘收受，並有「陳嘉銘」之
    印章蓋於掛號郵件簽收單上，受處分人並於96年10月17日向
    原處分機關提出申訴等情，此有營利事業登記基本資料查詢
    、臺灣桃園郵局股份有限公司桃園郵局97年4 月30日桃郵字
    第0970200135號函、交通違規陳述單及查詢單等件附卷可稽
    。觀之前開臺灣郵政股份有限公司桃園郵局於97年4 月30日
    以桃郵字第0970200135號函所檢附之掛號郵件收據影本記載
    投遞日期為96年6 月28日，其上蓋有「陳嘉銘」之印章簽收
    ，本案通行費補繳通知單經合法送達予受處分人，是受處分
    人於96年6 月28日已收受通行費補繳通知單，嗣有未於規定
    期限內補繳費用之違規事實。至受處分人雖辯稱：「已用電
    話請遠通公司將帳單寄至桃園縣龜山鄉○○路○段986之1號
    」云云，惟據證人高志明於原審證述：「遠通公司的帳單寄
    送地址都是向高工局查詢，也就是車籍地址，遠通公司無法
    讓客戶變更地址，經伊查詢後，遠通公司的電腦系統查不到
    任何門市有讓受處分人更改地址這樣的紀錄，但是基本上遠
    通公司無法讓客戶變更地址，如果客戶的車籍資料有變更，
    也不用跟遠通公司登記，只要客戶在監理站變更車籍資料即
    可，因為遠通公司每一筆帳單的寄送，都會跟監理站查詢車
    籍地址」等語，是受處分人上開辯解，顯與事實不合，不足
    採信。
  (三)按道路交通管理處罰條例關於使用費用繳納之規定，計有第
    27條第1 項：「汽車行駛於應繳費之公路、橋樑、隧道或輪
    渡，不依規定繳費者，處汽車所有人或駕駛人新台幣三千元
    以上六千元以下罰鍰，並追繳欠費」，簡言之，汽車行駛於
    應繳費之公路應繳納之通行費，及第56條第2 項：「汽車駕
    駛人在道路收費停車處所停車，未依規定繳費，主管機關應
    書面通知駕    駛人於七日內補繳，並收取必要之工本費用
    ，逾期再不繳納，處新臺幣三百元罰鍰」，亦即在道路收費
    停車處所停車應繳納之停車費，以上二者均屬公法上金錢給
    付義務之性質，此觀之規費法第8條第1 項第1款甚明。而於
    94年2月5日該條例第56條立法修正前，二者處罰型態同為「
    不依規定繳費者」，惟上開立法修正後，第56條第2 項處罰
    型態修正為「書面通知駕駛人於七日內補繳．．．『逾期再
    不繳納』」，揆諸其修正理由，原提案說明認「停車」本身
    不具規範違反性，且駕駛人往往疏忽未繳納該費用，是停車
    費繳交義務之違反，僅係公法上金錢給付義務之給付遲延，
    主張該條例原第56條第1 項第11款「在道路收費停車處所停
    車不依規定繳納」之處罰予以刪除，雖嗣後依黨團協商結果
    將其改列同條第二項仍予處罰，惟參酌修正後之處罰型態改
    為「逾期再不繳納」，可認立法者認其規範違反性非於「停
    車未繳費」之行為，而係「經通知補繳後逾期仍未繳納」之
    行為。反觀同條例第27條第1項自86年1月22日迄今未予修正
    ，著眼在於我國以往使用公路、橋樑、隧道或渡輪之收費均
    採人工收費方式，故駕駛人行駛於上開地點不依規定繳費，
    乃明知未繳費而強行通過收費處所之行為，難諉為疏忽所致
    ；但邇來電子收費設備之採用，部分取代傳統人工收費方式
    ，駕駛人於行駛前雖有注意票證餘額是否足敷繳費之義務，
    惟其駕駛過程中難以時刻觀察該票證餘額，且通過收費處所
    發覺餘額不足時，亦難有立即停止駕駛並補足餘額之機會，
    此於高速行駛之公路上尤其明顯，是若駕駛人行駛於採用電
    子收費設備之上開地點不依規定繳費，是否仍一致認定其確
    有不繳費之故意及具有規範違反性，已非無疑。據此，本於
    上開條例第27條第1 項汽車行駛於應繳費之公路應繳納之通
    行費及第56條第2 項在道路收費停車處所停車應繳納之停車
    費均屬公法上金錢給付義務之特質，於該條例第27條第1 項
    在非人工收費之電子設備收費情形，未及比照同條例第56條
    第2 項修正為「通知駕駛人補繳．．．逾期再不繳納」前，
    仍應作相同之解釋，即認在行駛於應繳費並使用電子收費設
    備之上開處所此特殊情形下，該條例第27條第1 項之「不依
    規定繳費」應解釋為「經通知補繳後逾期仍未繳納」之行為
    。
  (四)又上開二種公法上金錢給付義務之給付遲延型態，本應適用
    規費法之相關規定予以徵收，道路交通管理處罰條例特別明
    文加以處罰，此乃立法者基於加強道路交通管理、維護交通
    秩序、確保交通安全所為之立法決定，非司法機關可得審查
    範圍，然非謂其費用之繳納可排除規費法相關規定之適用；
    是按規費法第2條第1項：「各級政府及所屬機關、學校 (以
    下簡稱各機關學校)， 對於規費之徵收，依本法之規定。本
    法未規定者，適用其他法律之規定」之規定，應適用公路法
    關於規費徵收之規定，復按依據公路法第24條第2 項：「前
    項徵收通行費之作業程序、收費設施設置、收費方式、收費
    車種、費率、作業管理、停徵或免徵規定、欠費追繳、收取
    追繳作業費用及委託其他機關 (構) 辦理等事項之辦法，由
    交通部定之」之規定，授權交通部訂立之公路通行費徵收管
    理辦法及交通部臺灣區○道○○○路局電子收費申裝及欠費
    追繳作業注意事項第17點：「除第16點外，用路人可自行於
    規定期限內至指定地點繳納通行費及『欠費自動補繳作業處
    理費』，因系統因素致無法完成扣款交易者，不另收『欠費
    自繳作業處理費』」、「逾規定期限未繳納者，由本局查明
    車主資料後，交營運單位寄發『補繳通行費及作業處理費通
    知單』通知補繳通行費及『欠費通知補繳作業處理費』，因
    系統因素致無法完成扣款交易者，不另收『欠費通知補繳作
    業處理費』」、「用路人應於通知單所列之繳費期限內完成
    補繳程序，逾期未繳納則移送相關警察單位依法處理」，本
    件關於汽車行駛於應繳納通行費之國道高速公路未依規定繳
    納，應由營運單位即遠通電收股份有限公司寄發補繳通行費
    通知單通知駕駛人補繳通行費，逾期未繳納者，再移送警察
    單位依道路交通管理處罰條例第27條第1 項規定依法舉發之
    。
  (五)道路交通管理處罰條例第90條創設舉發機關之舉發權時效之
    概念，且與處罰機關之裁處權時效同時併存，係為保障人民
    權益，且有督促舉發機關就交通秩序罰為迅速、及時之處理
    ，不致因無時效之規定而導致人民將永久受到追訴處罰之不
    確定性，殊值贊同，然舉發權之行使，必須以舉發權之存在
    為前提，易言之，需駕駛人有違反道路交通管理處罰條例之
    行為存在，警察機關方有舉發權應及時行使之義務發生。而
    道路交通管理處罰條例第27條第1 項規定所謂之「不依規定
    繳費」在電子收費設備之情形，應解釋係指「經通知補繳後
    逾期仍未繳納」，業經說明如前，是駕駛人在經通知補繳期
    限前，駕駛人是否有「汽車行駛於應繳費之公路不依規定繳
    費」之違規事實，仍屬不確定狀態，警察機關尚無舉發權，
    依據卷附遠通公司函之記載本件受處分人係於96年6 月28日
    收受遠通公司補繳通知，補繳期限之96年7 月10日屆滿後仍
    未補繳費用，其違規行為方屬成立，舉發單位於同年10月5
    日即三個月內開單舉發，並無違反交通管理處罰條例第90條
    之規定。反之，如認為本件受處分人之違規行為成立日期不
    應解釋如上，倘若用路人故意遷移住址，可能導致營運單位
    無法在三個月內完成補費催繳程序，則受處分人即利用該條
    例第90條規定作為不罰之理由，此應非該條例之本旨。
五、本件受處分人確有「汽車行駛於應繳費之公路不依規定繳費
    」之違規行為，從而，原處分機關援引首揭規定，各裁處其
    罰鍰三千元，共計罰鍰三萬元，並無違誤，原裁定以前述理
    由撤銷原處分，改諭知甲○○○○○○○○不罰，固非無見
    ，然查：
  (一)本案之通行費補繳通知單，經遠通公司交付臺灣郵局股份有
    限公司桃園郵局以附表所示之掛號信函，向受處分人設在桃
    園縣龜山鄉○○街38巷4號1樓之營利事業登記處所送達，於
    96年6 月28日由受處分人之陳嘉銘收受，並有「陳嘉銘」之
    印章蓋於掛號郵件簽收單上，受處分人並於96年10月17日向
    原處分機關提出申訴等情，此有營利事業登記基本資料查詢
    、臺灣桃園郵局股份有限公司桃園郵局97年4 月30日桃郵字
    第0970200135號函、交通違規陳述單及查詢單等件附卷可稽
    。觀之前開臺灣郵政股份有限公司桃園郵局於97年4 月30日
    以桃郵字第0970200135號函所檢附之掛號郵件收據影本記載
    送達日期為96年6 月28日，其上蓋有「陳嘉銘」簽收之印文
    ，是本案通行費補繳通知單業於96年6 月28日合法送達予受
    處分人，固屬無疑。惟原審裁定第4頁第7行記載「舉發單位
    是以96年7 月11日為行為時間，然此實際上乃指遠通公司通
    知受處人補繳ETC 通行費最後期限之翌日，但卷內並無遠通
    公司通知補繳期限為96年7 月10日之任何文書證據，僅有卷
    存之舉發違反道路交通管理事件通知單於違規事實欄有：「
    繳費期限96年07月10日止未補繳」之記載，則原審裁定之此
    項認定，似乏依據，此攸關違反道路交通管理事件裁決書所
    載違規時間是否正確，則遠通公司通知繳費之期限如何，即
    有向遠通公司函查認定之必要。
  (二)原審裁定雖引本院97年度交抗字第941 號與臺灣高等法院台
    中分院97年度交抗字第31號，認為所謂之「行為」係指違規
    行為日，而非主管機關所命「補繳期限終了日」，但抗告狀
    所附本院97年交抗字第800、802、803、804號裁定，則肯認
    前揭補繳機制，認定所謂之「行為」應指主管機關或營運單
    位通知補ETC 通行費之「補繳期限終止日」，則該項見解是
    否不足取之理由，以及前述道路交通管理處罰條例關於使用
    費用繳納之規定，計有第27條第1 項，汽車行駛於應繳費之
    公路應繳納之通行費，及第56條第2 項在道路收費停車處所
    停車應繳納之停車費，二者是否均有「補繳機制」，有調查
    審認詳加論述之必要。
  (三)綜上所述，原審裁定尚有未洽，是抗告人指摘原裁定不當，
    非無理由，為兼顧受處分人審級利益，自應將原審裁定均撤
    銷，並發回原審詳予調查後，另為適當之裁定。
據上論斷，應依道路交通案件處理辦法第26條，刑事訴訟法第41
3 條前段，裁定如主文。
中    華    民    國    97    年    9     月    30    日
                  刑事第九庭審判長法  官  許宗和
                                  法  官  周盈文
                                  法  官  何信慶
以上正本證明與原本無異。
不得再抗告。
                                  書記官  王泰元
中    華    民    國    97    年    9     月    30    日
附表
┌─┬───────┬───┬────┬───┬─────┬───────┐
│編│  裁決書字號  │ 違規 │  違規  │ 舉發 │ 舉發機關 │命補繳通知單郵│
│號│（舉發通知單  │ 時間 │  地點  │ 日期 │          │局簽收單編號  │
│  │  字號）      │      │        │      │          │              │
├─┼───────┼───┼────┼───┼─────┼───────┤
│(一)│52—ZBP012858 │96年5 │國道1 號│96年10│國道公路警│00000000000000│
│  │（公警局交字第│月2 日│楊梅收費│月5 日│察局第二警│              │
│  │ZBP012858號） │14時54│站南向第│      │察隊楊梅分│              │
│  │              │分    │8 車道  │      │隊        │              │
├─┼───────┼───┼────┼───┼─────┼───────┤
│(二)│52—ZBP012861 │96年5 │國道1 號│96年10│國道公路警│00000000000000│
│  │（公警局交字第│月2 日│楊梅收費│月5 日│察局第二警│              │
│  │ZBP012861號） │19時43│站北向第│      │察隊楊梅分│              │
│  │              │分    │7 車道  │      │隊        │              │
├─┼───────┼───┼────┼───┼─────┼───────┤
│(三)│52—ZBP012929 │96年5 │國道1 號│96年10│國道公路警│00000000000000│
│  │（公警局交字第│月5 日│楊梅收費│月5 日│察局第二警│              │
│  │ZBP012929號） │9 時39│站南向第│      │察隊楊梅分│              │
│  │              │分    │8 車道  │      │隊        │              │
├─┼───────┼───┼────┼───┼─────┼───────┤
│(四)│52—ZBP012936 │96年5 │國道1 號│96年10│國道公路警│00000000000000│
│  │（公警局交字第│月5 日│楊梅收費│月5 日│察局第二警│              │
│  │ZBP012936號） │14時49│站北向第│      │察隊楊梅分│              │
│  │              │分    │7 車道  │      │隊        │              │
├─┼───────┼───┼────┼───┼─────┼───────┤
│(五)│52—ZBP013048 │96年5 │國道1 號│96年10│國道公路警│00000000000000│
│  │（公警局交字第│月10日│楊梅收費│月5 日│察局第二警│              │
│  │ZBP013048號） │12時24│站南向第│      │察隊楊梅分│              │
│  │              │分    │8 車道  │      │隊        │              │
├─┼───────┼───┼────┼───┼─────┼───────┤
│(六)│52—ZBP013049 │96年5 │國道1 號│96年10│國道公路警│00000000000000│
│  │（公警局交字第│月10日│楊梅收費│月5 日│察局第二警│              │
│  │ZBP013049號） │14時16│站北向第│      │察隊楊梅分│              │
│  │              │分    │7 車道  │      │隊        │              │
├─┼───────┼───┼────┼───┼─────┼───────┤
│(七)│52—ZBP013310 │96年5 │國道1 號│96年10│國道公路警│00000000000000│
│  │（公警局交字第│月21日│楊梅收費│月5 日│察局第二警│              │
│  │ZBP013310號） │13時44│站南向第│      │察隊楊梅分│              │
│  │              │分    │8 車道  │      │隊        │              │
├─┼───────┼───┼────┼───┼─────┼───────┤
│(八)│52—ZBP013311 │96年5 │國道1 號│96年10│國道公路警│00000000000000│
│  │（公警局交字第│月21日│楊梅收費│月5 日│察局第二警│              │
│  │ZBP013311號） │14時51│站北向第│      │察隊楊梅分│              │
│  │              │分    │7 車道  │      │隊        │              │
├─┼───────┼───┼────┼───┼─────┼───────┤
│(九)│52—ZBP013545 │96年5 │國道1 號│96年10│國道公路警│00000000000000│
│  │（公警局交字第│月30日│楊梅收費│月5 日│察局第二警│              │
│  │ZBP013545號） │14時  │站南向第│      │察隊楊梅分│              │
│  │              │      │8 車道  │      │隊        │              │
├─┼───────┼───┼────┼───┼─────┼───────┤
│(十)│52—ZBP013555 │96年5 │國道1 號│96年10│國道公路警│00000000000000│
│  │（公警局交字第│月30日│楊梅收費│月5 日│察局第二警│              │
│  │ZBP013555號） │17時1 │站北向第│      │察隊楊梅分│              │
│  │              │分    │7 車道  │      │隊        │              │
└─┴───────┴───┴────┴───┴─────┴───────┘


司法院資訊處製作；財團法人民間司法改革基金會備份。
